臺中高等行政法院判決
　　　　　　　　　　　　　　　　　　 95年度訴字第00640號
　　　　　　　　　　　　　　　.
原　　　告　甲○○
訴訟代理人　林八弘　會計師
被　　　告　財政部臺灣省中區國稅局
代　表　人　乙○○
訴訟代理人　丙○○
上列當事人間因遺產稅事件，原告不服財政部中華民國95年9月8
日台財訴字第09500355250號訴願決定，提起行政訴訟，本院判
決如下︰
　　主  文
原告之訴駁回。
訴訟費用由原告負擔。
　　事  實
一、事實概要：緣原告之父林伯廉於民國(下同)92年10月24日死
    亡，原告於核准期限內93年7月9日辦理遺產稅申報，申報遺
    產總額新台幣(下同)92,352,316元，經被告機關查得另有被
    繼承人存款137,114元、投資10,859元及債權4,080,969元合
    計4,228,942元，漏未申報，乃予併計，核定遺產總額96,58
    1,258元，扣除額75,565,387元及應納稅額2,387,126元，嗣
    經被告機關更正否准農業用地扣除額63,860,747元，分別核
    定遺產總額96,581,258元、扣除額11,704,640元及應納稅額
    26,422,413元，並按所漏稅額1,733,866元處1倍之罰鍰1,73
    3,800元(計至百元止)。原告不服，就農業用地扣除額、債
    權及罰鍰等項目，申請復查，未獲變更，提起訴願，遭決定
    駁回，遂提起本件行政訴訟。
二、兩造聲明：
    (一)原告聲明求為判決：訴願決定及原處分均撤銷。
　　(二)被告聲明求為判決：駁回原告之訴。
三、兩造之陳述：
    (一)原告主張之理由：
    1.農業用地免徵部分：
    (1)按「作農業使用之農業用地及其地上農作物，由繼承人或
      受遺贈人承受者，其土地及地上農作物之價值，免徵遺產
      稅．．．」、「農業用地經依法律變更為非農業用地，經
      該法律主管機關認定符合下列各款情形之一，並取得農業
      用地作農業使用證明書者，得適用本條例第37條第1項、
      第38條第1項或第2項規定，不課徵土地增值稅或免徵遺產
      稅、贈與稅或田賦：一、依法應完成之細部計畫尚未完成
      ，未能准許依變更後計畫用途使用者。二、已發布細部計
      畫地區，都市計畫書規定應實施市區徵收，於
      公告實施市區徵收計畫前，未依變更後之計畫
      用途申請建築使用者。」分別為農業發展條例第38條及同
      法施行細則第14條之1所明定。
    (2)本件被繼承人林伯廉所遺坐落台中市○○區○○段392、4
      07、428、462、465、466、470地號、同區○○段259、26
      6地號及同區○○段821、858、875、876、887、888地號
      等15筆土地，原屬地號為大坑段，地目皆屬林或旱地。系
      爭15筆土地經台中市政府核發農業用地作農業使用證明書
      ，證明上述土地變更為風景區前後，皆作為農業使用，台
      中市政府劃定大坑地區為風景區，雖被告指依都市計畫法
      台灣省施行細則第25條第1項規定，認為風景區土地並無
      限定以農業用地管制，惟查同法施行細則第29條、第29條
      之1、第29條之2、第30條對於農業區用地，亦不限只作農
      業使用，如第29條之1規定：「農業區經縣(市)政府審查
      核准，得設置公用事業設施、土石方資源堆置處理場、廢
      棄物資源回收貯存場、汽車運輸業停車場(站)、客(貨)運
      站與其附屬設施、汽車駕駛訓練場、社會福利事業設施、
      幼稚園、加油(氣)站、運動場館設施。核准設置之各項設
      施，不得擅自變更使用，並應依農業發展條例第12條繳交
      回饋金之規定辦理。」故被告以風景區並無限定農業使用
      而駁回原告上揭15筆土地免徵遺產稅，實屬牽強，因農業
      用地可作屬多種用途，不限農業使用，系爭土地雖屬風景
      區，但現仍作農業使用，若要變更使用申請建築，仍須台
      中市政府核准，大坑風景區目前現況屬921地震斷層帶，
      且土質屬砂石地質，實務上申請建築不易，況該土地一直
      都種植林木未變動，若有心申請農業使用以外用途，獲取
      更多利益，為何數十年皆無申請，可見上揭土地屬山坡地
      形，以農業使用為宜，被告否准有違憲法保障人民財產權
      。
    (3)大坑風景區整體雖尚無細部計畫，但部分地區仍有細部計
      畫，如台中市政府84年7月25日84府工都字第99705號函公
      布擬定「台中都市計畫(大坑風景地區)(台灣省實施區段
      徵收5年計畫範圍-子地區)細部計畫」，故大坑風景區
      並非全無細部計畫，只是市政府尚無通盤整體計畫，若只
      憑一紙行政命令，將原來農業區畫為風景區而剝奪人民免
      稅權益，影響人民財產權甚鉅。況且無整體通盤計畫非可
      歸責於人民，是市府怠於職權之行使，自不能依風景區規
      劃處理，故上揭15筆土地應適用農業發展條例施行細則第
      14條之1不課徵遺產稅。況農業發展委員會修正農業發展
      條例施行細則意旨是為保障農業用地依法律變為非農業用
      地，仍作農業使用，應有租稅優惠，不課徵遺產稅的目的
      ，此政策性規定是為符合權益相衡原則，達到租稅的公平
      。另司法院釋字第566號解釋亦說明「73年9月7日修正發
      布之同條例施行細則第21條後段關於『家庭農場之農業用
      地，不包括於繼承或贈與時已依法編定為非農業使用者在
      內』之規定，以及財政部73年11月8日台財稅第62717號函
      關於『被繼承人死亡或贈與事實發生於修正農業發展條例
      施行細則發布施行之後者，應依該細則第21條規定，即凡
      已依法編定為非農業使用者，即不得適用農業發展條例第
      31條及遺產及贈與稅法第17條、第20條規定免徵遺產稅及
      贈與稅』之函釋，使依法編為非農業使用之土地，於其所
      定之使用期限前，仍繼續為從來之農業使用者，不能適用
      75年1月6日修正公布之農業發展條例第31條免徵遺產稅或
      贈與稅之規定及函釋，均係增加法律所無之限制，違反憲
      法第19條租稅法律主義，亦與憲法保障人民財產權之意旨
      暨法律保留原則有違，應不再適用。」故上揭15筆土地於
      繼承發生日時雖已編為風景區，但仍種值林木作農業使用
      ，故應得免徵遺產稅，始符憲法意旨。
    (4)上揭15筆土地原屬林及旱等地目屬農業區，台中市政府於
      65年編定為大坑風景區，現仍作農業使用，現以土木工程
      技師就上開土地現況及可開發性分析面而言，應有農業發
      展條例免徵遺產稅之規定，茲檢附土木工程技師可開發性
      分析說明書，該說明書係就上開土地之地形、坡度及坡向
      ，基地臨陡度等要點分析，並依水土保技術規範、建築技
      術規則、非都市土地開發審議規範及大坑風景區開發許可
      審查要點等法規，說明上開土地現仍作農業使用，其後續
      是否可開發變成其他用途來加以說明。經土木工程技師現
      場勘查及核對地形圖航測圖等其內容摘要見可開發性分析
      說明書第2-2頁至2-5頁，依可開發建築及不宜開發建築分
      ，計有：
      不宜開發建築，依地號、地目、面積、坡級及說明如下
        ：大富段428、林、24706.02㎡、3-6、不得開發建築；
        大富段462、林、7276.07㎡、1-6、屬順向坡，開發有
        疑慮；大富段466、池、4981.56㎡、6、不得開發建築
        業；大貴段259、林、6298.72㎡、3-6、不宜開發；大
        貴段266、林、27954.62㎡、4-5、不得開發建築業；大
        豐段821、林、420.9㎡、6、不得開發建築業；大豐段
        858、林、185.35㎡、4、不得開發建築業；大豐段875
        、旱、93.5㎡、2、屬順向坡，不宜開發；大豐段876、
        旱、801.06㎡、3、屬順向坡，不宜開發；大豐段887、
        林、1395.35㎡、4、不得開發建築業。
      可開發建築，依地號、地目、面積、坡級及說明如下：
        大富段392、林、2011.57㎡、3、可開發建築；大富段
        407、旱、2143.18㎡、1、可開發建築；大富段465、旱
        、1607.93㎡、1、可開發建築；大富段470、旱、6425.
        32㎡、1、可開發建築；大富段888、旱、2085.36㎡、1
        、可開發，但必須作地質勘查。
      上揭15筆土地，其中10筆屬坡度陡峻之山坡地，現林木
        植被，依建築技術規則等法規規定，依法無法變更使用
        及申請建築，另5筆土地雖坡度允許，可申請建築，惟
        目前仍作農業使用，故上揭15筆土地符合農業發展條例
        第37條第1項，第38條第1項或第2項之規定及同法條施
        行細則第14條之1之精神，應免徵遺產稅。
    2.債權部分：
    (1)95年1月11日被告以中區國稅法一字第0950001295號函請
      臺達發股份有限公司(下稱臺達發公司)提供被繼承人股東
      往來資料，該公司於95年2月14日以發綜字第95003號函說
      明截止92年10月24日止，被繼承人之股東往來金額計4,08
      0,969元。惟查該函主要云79年4月26日先父存入臺達發公
      司，並未說明及提示先父由何銀行帳戶存入該公司何銀行
      帳戶，況原告本人已於日前函送存證信函予臺達發公司請
      其更正營利事業所得結算申報股東往來金額，先父對臺達
      發公司並無債權，請查明以保納稅人權益。
    (2)又臺達發公司函送被告資料中，尚有一份至2005年1月25
      日止，股東債權居次同意書尚未寄回之股東名冊，若真有
      股東往來之債權，因債權居次，日後收回可能性極低，且
      依民法債權消滅時效為15年，從79年迄今已逾15年，依遺
      產及贈與稅法第16條第13款「左列各款不計入遺產總額：
      ．．．十三、被繼承人之債權及其他請求權不能收取或行
      使確有證明者。」若有該債權依上所述已不能行使，應屬
      不計入遺產總額中。又該債權若應併入遺產中，亦屬同法
      第5條第1款「在請求權時效內無償免除或承擔債務者，其
      免除或承擔之債務。」視同贈與財產，視同贈與財產併入
      遺產，依財政部80年11月1日台財稅第800718090號函，稽
      徵機關應先通知補報，未報才可處罰，故若有該債權，並
      處罰鍰，顯有違誤。
    3.罰鍰部分也有提起行政訴訟，因若將債權部分註銷就沒有
      罰鍰問題。
    (二)被告答辯之理由：
    1.農業用地扣除額部分：
    (1)按「本法稱農業用地，適用農業發展條例之規定。」、「
      左列各款，應自遺產總額中扣除，免徵遺產稅：一、．．
      ．六、遺產中作農業使用之農業用地及其地上農作物，由
      繼承人或受遺贈人承受者，扣除其土地及地上農作物價值
      之全數。」及「本法第17條第1項第6款．．．所稱之農業
      用地，指供農作、森林、養殖、畜牧及與農業經營不可分
      離之農舍、畜禽舍、倉儲設備、集貨場、曬場、農路、灌
      溉、排水及其他農用之土地。但不包括於繼承或贈與時已
      依法編定為非農業使用者在內。」分別為遺產及贈與稅法
      第4條第5項、第17條第1項第6款前段及同法施行細則第11
      條所明定。次按「本條例用辭定義如下：一、．．．十、
      農業用地：指非都市土地或都市土地農業區、保護區範圍
      內，依法供下列使用之土地。」及「前項農業用地經依法
      律變更為非農業用地，在依法應完成之細部計畫尚未完成
      ，無法依變更後之用地使用，經上開法律主管機關認定仍
      應依原來農業用地使用分區別或用地別管制使用者，得適
      用本條例第37條第1項、第38條第1項或第2項規定．．．
      免徵遺產稅。」分別為行為時農業發展條例第3條第1項第
      10款前段及同法施行細則第2條第2項所規定。又「風景區
      為保育及開發自然風景而劃定，以供下列之使用為限：一
      、住宅。二、宗祠及宗教建築。三、招待所。四、旅館。
      五、俱樂部。六、遊樂設施。七、農業及農業建築。八、
      紀念性建築物。九、其他必要公共與公用設施及公用事業
      。」為都市計畫法台灣省施行細則第25條第1項所規定。
    (2)本件原告之父林伯廉於92年10月24日死亡，遺有台中市○
      ○區○○段392、407、428、462、465、466、470地號、
      同區○○段259、266地號及同區○○段821、858、875、8
      76、887、888等15筆土地，公告土地現值合計63,860,747
      元，原告取具台中市北屯區公所核發農業用地作農業使用
      證明書，列報農業用地扣除，被告機關初查乃據以核定農
      業用地扣除額63,860,747元，嗣被告機關發現前揭土地使
      用分區為「風景區」，不符合遺產稅農業用地減免規定，
      乃全數更正否准扣除；另大貴段291、299地號及大豐段77
      5、800、822、854地號等6筆土地，公告現值合計13,878,
      572元，原告未取具農業用地作農業使用證明書，亦未申
      報為農業用地扣除，經被告機關初查核定列入遺產課稅。
      原告不服，主張前揭21筆土地原為農業用地，經台中市政
      府65年編訂為大坑風景區用地，迄今尚未完成細部計畫，
      無法依風景區用地使用，仍依原農業用地使用，且經主管
      機關核發農業用地作農業使用證明書，依財政部91年12月
      26日台財稅字第0910458277號及83年11月29日台財稅第83
      0625682號函釋意旨應有農業發展條例施行細則第2條第2
      項免徵遺產稅之適用云云，申經被告機關復查決定以，查
      被繼承人所遺前揭系爭大富段392地號等21筆土地，地目
      為「林」、「旱」及「池」，其使用編定均為「風景區」
      ，有土地登記簿謄本及台中市政府工務局核發之臺中市都
      市計畫土地使用分區(或公共設施用地)證明書可稽，依首
      揭規定尚非屬農業用地(應劃定為農業區或保護區範圍內
      始符合)，又首揭大貴段291地號等6筆土地，無農業用地
      作農業使用證明書，是系爭21筆土地縱確係供農業使用，
      依首揭規定仍無免徵遺產稅之適用。至原告主張系爭土地
      使用編定為風景區，依前揭財政部函釋意旨，應有農業發
      展條例施行細則第2條第2項免徵遺產稅規定之適用乙節，
      依都市計畫法臺灣省施行細則第25條規定風景區土地之使
      用限制，並非僅供農業使用為限，且依臺中市政府工務局
      92年4月15日中工都字第092002384號函稱，大坑風景區目
      前係依該計畫土地使用分區規定內容及都市計畫法台灣省
      施行細則第25條規定管制，非屬農業發展條例施行細則第
      2條第2項所稱「無法依變更後之用地使用，經上開法律主
      管機關認定仍應依原來農業用地使用分區別或用地別管制
      者。」另依台中市政府93年10月26日府都計字第09301741
      46號函稱，大坑風景地區並無另行擬定細部計畫，足見系
      爭土地等並無限定以農業用地管制，縱係確供農業使用，
      依首揭規定並無免徵遺產稅之適用；被告機關於95年1月
      16日以中區國稅法一字第0950001321號函請原告提示可免
      徵遺產稅之其他新事證，惟迄未提示，綜上，系爭土地尚
      非屬農業用地，不符免徵遺產稅規定，是原告主張應無足
      採為由，乃駁回其復查之申請，原告猶未甘服，提起訴願
      並經訴願決定，持與被告機關相同論見，而予駁回，遂提
      起本件行政訴訟。
    (3)茲原告復執前詞主張系爭大富段392地號等15筆土地迄今
      仍作農業使用，實屬事實，被告機關以劃定風景區，可作
      多種用途，否准免徵遺產稅，有違憲法保障人民財產權之
      意旨．．．另司法院釋字第566號解釋文亦說明前73年9月
      7日修正發佈之農業發展條例施行細則第21條後段關於「
      家庭農產之農業用地，不包括於繼承或贈與時已依法編定
      為非農業使用在內。」及財政部83年11月8日台財稅第627
      17號函關於「被繼承人死亡或贈與事實發生於修正農業發
      展條例施行細則發布施行之後者，應依該細則第21條規定
      ，即凡已依法編定為非農業使用者，即不得適用農業發展
      條例第31條及遺產及贈與稅法第17條、第20條規定免徵遺
      產及贈與稅」之函釋與憲法保障人民財產權之意旨暨法律
      保留原則有違，應不再適用，故本案15筆土地應用農業發
      展條例第38條免徵遺產稅之規定云云。
    (4)查農業用地減免遺產稅之規定，適用之首要條件為依法編
      定之農業用地，本件被繼承人所遺系爭大富段392地號等
      15筆土地，地目為「林」、「旱」及「池」，其使用編定
      均為「風景區」，非屬農業用地，且經主管機關函復未擬
      定細部計畫，亦未限制管制使用，業如前述，縱係作農業
      使用，依首揭規定仍無免徵遺產稅之適用。至於司法院釋
      字第566號解釋文僅適用於89年1月26日農業發展條例修正
      公布生效前發生之繼承或贈與案件，本案被繼承人於92年
      10月24日死亡，系爭15筆土地尚無該釋字第566號之適用
      。綜上，被告機關未准免徵遺產稅，並無不妥。至原告主
      張迄今仍作農業使用，實屬事實等語，查系爭土地是否為
      農業用地，係依行為時農業發展條例及其施行細則等相關
      規定認定，且該主管機關並非被告機關，所訴顯有誤解，
      核不足採，本部分原處分應予維持。
    2.債權部分：
    (1)按「凡經常居住中華民國境內之中華民國國民死亡時遺有
      財產者，應就其在中華民國境內境外全部遺產，依本法規
      定，課徵遺產稅。」及「本法稱財產，指動產、不動產及
      其他一切有財產價值之權利。」分別為遺產及贈與稅法第
      1條第1項及第4條第1項所明定。次按「本法第16條第13款
      所稱債權及其他請求權不能收取或行使確有證明者，係指
      左列各款情形：一、債務人經依破產法和解、破產、或依
      公司法聲請重整，致債權全部或一部不能取償經取具和解
      契約或法院裁定書者。二、被繼承人或繼承人與債務人於
      法院成立訴訟上和解或調解，致債權全部或一部不能收取
      ，經取具法院和解或調解筆錄，且無本法第5條第1款規定
      之情事，經稽徵機關查明屬實者。三、其他原因致債權或
      其他請求權之一部或全部不能收取或行使，經取具證明文
      件，並經稽徵機關查明屬實者。」為遺產及贈與稅法施行
      細則第9條之1所規定。
    (2)本件原告之父林伯廉於92年10月24日死亡，被告機關依臺
      達發公司93年8月23日發綜字第93007號函復資料，將被繼
      承人於該公司之股東往來4,080,969元核定為債權，併計
      遺產核課。原告不服，主張被繼承人至死亡日止並無借款
      予臺達發公司，且無尚未回收情事，純屬臺達發公司誤植
      云云。申經被告機關復查決定以，被告機關於95年1月11
      日以中區國稅法一字第0950001295號函請臺達發公司提供
      被繼承人至死亡日止於該公司之股東墊款金額，該公司復
      稱，截至92年10月24日止被繼承人與該公司之股東往來金
      額4,080,969元，有該公司95年2月14日以發綜字第95003
      號函可稽，是原告主張應無足採為由，乃駁回其復查之申
      請，原告猶未甘服，提起訴願並經訴願決定，持與被告機
      關相同論見，而予駁回，遂提起行政訴訟。
    (3)茲原告復執前詞爭執，主張被告機關祇憑臺達發公司函，
      即稱被繼承人有此債權．．．從79年迄今已逾15年，依遺
      產及贈與稅法第16條第13款「左列各款不計入遺產總額．
      ．．十三、被繼承人之債權及其他請求權不能收取或行使
      確有證明者。」故若真有該債權，該債權從上資料可知確
      定不能行使，應屬不計入遺產總額中，才屬恰當云云，資
      為爭議。
    (4)第查被繼承人林伯廉為臺達發公司股東，為原告所不否認
      ，復查階段被告機關就爭執事項再行請臺達發公司查證確
      實之股東墊款金額，經該公司以95年2月14日發綜字第950
      03號函復，被繼承人於79年4月26日入該公司之銀行帳戶4
      ,084,618元及該日後至92年10月24日止股東往來異動情形
      ，截至92年10月24日止股東往來共計4,080,969元，並稱
      該公司營利事業所得稅結算申報經會計師簽證有案等情，
      被告機關以被繼承人於該公司有股東往來4,080,969元之
      債權，乃核定為被繼承人之遺產課稅，經核尚無不妥，茲
      原告主張無系爭債權存在及其他請求權不能收取或行使確
      有證明者，惟未能提出具體資料佐證，所訴自不足採，本
      部分原處分亦應予維持。
    3.罰鍰部分：
    (1)按「納稅義務人對依本法規定，應申報之遺產或贈與財產
      ，已依本法規定申報而有漏報或短報情事者，應按所漏稅
      額處以1倍至2倍之罰鍰。」為遺產及贈與稅法第45條所明
      定。
    (2)本件原告之父林伯廉於92年10月24日死亡，原告於核准期
      限內93年7月9日辦理遺產稅申報，申報遺產總額92,352,3
      16元，經被告機關查得另有被繼承人存款137,114元、投
      資10,859元及債權4,080,969元合計4,228,942元，漏未申
      報，乃予併計，核定遺產總額96,581,258元，應納稅額26
      ,422,413元，並按所漏稅額1,733,866元處1倍之罰鍰1,73
      3,800元。原告不服，持與債權相同理由，申請復查，經
      被告機關復查決定以，本件既經臺達發公司函復被繼承人
      截至死亡日止於該公司之股東往來金額4,080,969元，已
      如前述，原告漏報被繼承人遺產合計4,228,942元，違章
      事證明確，原處罰鍰並無違誤為由，駁回其復查申請，揆
      諸首揭規定，並無不合，本部分原處分亦應予維持。
    4.基上論結，原處分及訴願決定並無違誤，請准如答辯之聲
      明判決。
    理  由
一、農業用地扣除額部分：
  (一)按「本法稱農業用地，適用農業發展條例之規定。」、「左
    列各款，應自遺產總額中扣除，免徵遺產稅：一、．．．六
    、遺產中作農業使用之農業用地及其地上農作物，由繼承人
    或受遺贈人承受者，扣除其土地及地上農作物價值之全數。
    」及「本法第17條第1項第6款．．．所稱之農業用地，指供
    農作、森林、養殖、畜牧及與農業經營不可分離之農舍、畜
    禽舍、倉儲設備、集貨場、曬場、農路、灌溉、排水及其他
    農用之土地。但不包括於繼承或贈與時已依法編定為非農業
    使用者在內。」分別為遺產及贈與稅法第4條第5項、第17條
    第1項第6款前段及同法施行細則第11條所明定。次按「本條
    例用辭定義如下：一、．．．十、農業用地：指非都市土地
    或都市土地農業區、保護區範圍內，依法供下列使用之土地
    ：．．．。」及「前項農業用地經依法律變更為非農業用地
    ，在依法應完成之細部計畫尚未完成，無法依變更後之用地
    使用，經上開法律主管機關認定仍應依原來農業用地使用分
    區別或用地別管制使用者，得適用本條例第37條第1項、第
    38條第1項或第2項規定．．．免徵遺產稅。」分別為行為時
    農業發展條例第3條第1項第10款前段及同法施行細則第2條
    第2項所規定。又「風景區為保育及開發自然風景而劃定，
    以供下列之使用為限：一、住宅。二、宗祠及宗教建築。三
    、招待所。四、旅館。五、俱樂部。六、遊樂設施。七、農
    業及農業建築。八、紀念性建築物。九、其他必要公共與公
    用設施及公用事業。」為都市計畫法台灣省施行細則第25條
    第1項所規定。
  (二)本件原告之父林伯廉於92年10月24日死亡，原告於核准期限
    內93年7月9日辦理遺產稅申報，申報遺產總額92,352,316元
    ，經被告機關查得另有被繼承人存款137,114元、投資10,85
    9元及債權4,080,969元合計4,228,942元，漏未申報，乃予
    併計，核定遺產總額96,581,258元，扣除額75,565,387元及
    應納稅額2,387,126元，嗣經被告機關更正否准農業用地扣
    除額63,860,747元，分別核定遺產總額96,581,258元、扣除
    額11,704,640元及應納稅額26,422,413元，並按所漏稅額
    1,733,866元處1倍之罰鍰1,733,800元 (計至百元止)。原告
    就農業用地扣除額、債權及罰鍰等項目不服，循序提起本件
    行政訴訟，並為如事實欄所示之主張。
  (三)經查，被繼承人所遺前揭系爭大富段392地號等15筆土地，
    地目為「林」、「旱」及「池」，其使用編定均為「風景區
    」，有土地登記謄本及台中市政府工務局核發之臺中市都市
    計畫土地使用分區（或公共設施用地）證明書可稽（見原處
    分卷第25、26、27頁），系爭土地並非編定為農業區或保護
    區，依首揭規定尚非屬農業用地，是系爭15筆土地縱確係作
    農業使用，依首揭規定仍無免徵遺產稅之適用。次依都市計
    畫法臺灣省施行細則第25條規定風景區土地之使用限制，並
    非僅供農業使用為限，且依臺中市政府工務局92年4月15日
    中工都字第092002384號函稱，大坑風景區目前係依該計畫
    土地使用分區規定內容及都市計畫法台灣省施行細則第25條
    規定管制，非屬農業發展條例施行細則第2條第2項所稱「無
    法依變更後之用地使用，經上開法律主管機關認定仍應依原
    來農業用地使用分區別或用地別管制者。」（見原處分卷第
    278頁）另依台中市政府93年10月26日府都計字第093017414
    6號函稱，大坑風景地區並無另行擬定細部計畫（見原處分
    卷第275頁），而系爭土地並非位於臺灣省實施區段徵收五
    年計畫範圍之子地區，足見系爭土地並無限定以農業用地
    管制，縱使系爭土地有部分土地不宜開發建築，仍作農業使
    用，依首揭規定，並無免徵遺產稅之適用。至於司法院釋字
    第566號解釋係就個案所為之解釋，該案與本件情形並不相
    同，是系爭15筆土地尚無司法院釋字第566號解釋之適用。
二、債權部分：
  (一)按「凡經常居住中華民國境內之中華民國國民死亡時遺有財
    產者，應就其在中華民國境內境外全部遺產，依本法規定，
    課徵遺產稅。」及「本法稱財產，指動產、不動產及其他一
    切有財產價值之權利。」分別為遺產及贈與稅法第1條第1項
    及第4條第1項所明定。次按「本法第16條第13款所稱債權及
    其他請求權不能收取或行使確有證明者，係指左列各款情形
    ：一、債務人經依破產法和解、破產、或依公司法聲請重整
    ，致債權全部或一部不能取償經取具和解契約或法院裁定書
    者。二、被繼承人或繼承人與債務人於法院成立訴訟上和解
    或調解，致債權全部或一部不能收取，經取具法院和解或調
    解筆錄，且無本法第5條第1款規定之情事，經稽徵機關查明
    屬實者。三、其他原因致債權或其他請求權之一部或全部不
    能收取或行使，經取具證明文件，並經稽徵機關查明屬實者
    。」為遺產及贈與稅法施行細則第9條之1所規定。
  (二)查被告機關於95年1月11日以中區國稅法一字第0950001295
    號函請臺達發公司提供被繼承人至死亡日止於該公司之股東
    墊款金額，該公司函覆稱，截至92年10月24日止被繼承人與
    該公司之股東往來金額4,080,969元，有該公司95年2月14日
    以發綜字第95003號函可憑（見原處分卷第362、363頁），
    並為原告所不爭，原告亦無法證明系爭債權已不存在，是被
    繼承人對臺達發公司有系爭債權，堪以認定。又本件債權係
    發生於79年4月26日，已據原告陳明在卷，至被繼承人死亡
    時（92年10月24日）尚未消滅時效，況消滅時效乃債務人之
    抗辯權，對於債權之存在不生影響，且原告亦未提出具體證
    據以資證明該債權不能收取或行使，尚難認為該債權已不存
    在，原告漏未申報，被告將之列入遺產總額予以課徵遺產稅
    ，尚無不合。
三、罰鍰部分：
  (一)按「納稅義務人對依本法規定，應申報之遺產或贈與財產，
    已依本法規定申報而有漏報或短報情事者，應按所漏稅額處
    以1倍至2倍之罰鍰。」為遺產及贈與稅法第45條所明定。
  (二)本件原告之父林伯廉於92年10月24日死亡，原告於核准期限
    內93年7月9日辦理遺產稅申報，申報遺產總額92,352,316元
    ，經被告機關查得另有被繼承人存款137,114元、投資10,85
    9元及債權4,080,969元合計4,228,942元，漏未申報，乃予
    併計，核定遺產總額96,581,258元，應納稅額26,422,413元
    ，並按所漏稅額1,733,866元處1倍之罰鍰1,733,800元。本
    件被繼承人既有債權4,080,969元漏未申報，已如前述，原
    告另漏報被繼承人存款137,114元及投資10,859元，合計4,2
    28,942元，被告按所漏稅額1,733,866元處1倍之罰鍰1,733,
    800元（計至百元止），亦無不合。又上開債權4,080,969元
    非屬遺產及贈與稅法第5條第1款之視同贈與財產，原告主張
    應依財政部80年11月1日台財稅第800718090號函釋規定，須
    稽徵機關應先通知補報，未補報才可處罰云云，亦無可採。
四、綜上所述，原告上開主張，均不足採。從而，被告所為更正
    之核定處分，核無違誤，復查決定及訴願決定遞予維持，亦
    無不合，原告起訴論旨請求撤銷，為無理由，應予駁回。至
    兩造其餘之主張，與本件判決之結果無影響，毋庸逐一加以
    論述，附此敘明。
五、據上論結，本件原告之訴為無理由，依行政訴訟法第195條
    第1項後段、第98條第3項前段，判決如主文。
中　　華　　民　　國　　96　　年　 　1　　月　 23  　 日
                第二庭審判長法  官　胡　國　棟
                            法  官　莊　金　昌
                            法  官　林　秋　華
以上正本證明與原本無異。
如不服本判決，應於判決送達後20日內向本院提出上訴書狀，其
未表明上訴理由者，應於提起上訴後20日內向本院提出上訴理由
書（須依對造人數附具繕本）；如於本判決宣示或公告後送達前
提起上訴者，應於判決送達後20日內補提上訴理由書（須附繕本
）。未表明上訴理由者，逕以裁定駁回。
提起上訴應預繳送達用雙掛號郵票390元（34元及5元郵票各10份
)。
中　　華　　民　　國　　96　　年　　1　　月　  31　   日
                            書記官  黃  靜  華
